【裁判字號】    91,交易,64
【裁判日期】    920318
【裁判案由】    業務過失傷害等
【裁判全文】
臺灣士林地方法院刑事判決                          九十一年度交易字第六四號
    聲  請  人  臺灣士林地方法院檢察署檢察官
    被      告  甲○○
                丙○○原名陳.
右列被告因過失傷害案件，經檢察官聲請簡易判決處刑 (九十年度偵字第三０四九號
)，本院認不宜以簡易判決處刑，爰改依通常程序審判，判決如左：
    主  文
甲○○因過失傷害人，處有期徒刑參月，如易科罰金，以參佰元折算壹日。
丙○○從事業務之人，因業務上之過失傷害人，處有期徒刑陸月，如易科罰金，以參
佰元折算壹日。
    事  實
一、甲○○於民國（下同）八十九年十二月二十八日晚上六時四十分左右，駕駛車牌
    號碼ＤＺ－八三二二號自用小客車，沿台北縣汐止市○○路○段由台北往基隆方
    向行駛，行經上揭路段四五六號前，本應注意交叉路口十公尺內不得臨時停車，
    且起步前應顯示方向燈，注意前後左右有無障礙或車輛行人，並應讓行進中之車
    輛行人優先通行，依當時情形並無不能注意之情事，竟疏於注意，將車輛停放於
    距離交叉路口九點二公尺處，且起步前未注意後方有行進中之車輛，並優先禮讓
    後方車輛先行。同時，適有直行於上揭路段之由乙○○所騎乘之車牌號碼ＵＧＦ
    －八五八號機車，見甲○○之汽車停於前面，不得不從甲○○所駕駛車輛之左側
    超車，因而遭平日以駕駛大客車為業之丙○○，駕駛車牌號碼ＸＸ－一三二號營
    業用大客車，於經過上揭路段，本應注意車前狀況及兩車併行之間隔，並隨時採
    取必要之安全措施，且依當時情形並無不能注意之情事，疏於注意保持安全間隔
    ，而擦撞乙○○所騎乘之上揭機車，乙○○因而先右傾碰撞甲○○所駕駛車輛之
    左側，再右傾遭丙○○所駕駛之車輛擦撞，致人車倒地，受有第十二胸錐壓迫性
    骨折、骨盆壓迫性骨折合併移位、左髖部及大腿鈍挫傷合併內血腫、左膝擦傷等
    身體傷害。
二、案經被害人乙○○訴由台北縣警察局汐止分局報告臺灣士林地方法院檢察署檢察
    官聲請簡易判決處刑。
     理  由
一、訊之被告甲○○、丙○○故坦承於前揭時、地分別駕駛ＤＺ－八三二二號自小客
    車及ＸＸ－一三二號營業大客車，與告訴人乙○○騎乘之ＵＧＦ－八五八號機車
    擦撞，致告訴人受有第十二胸錐壓迫性骨折、骨盆壓迫性骨折合併移位、左髖部
    及大腿鈍挫傷合併內血腫、左膝擦傷等傷害之事實，然均矢口否認涉有過失傷害
    犯行，然被告甲○○辯稱：當日因朋友欲從後座換至前座，遂打方向燈靠右停車
    ，待朋友換完座位後，正要起步時，就聽到一聲撞擊聲，伊把車子停下來，下車
    看時，發現公車在伊車左側有一段距離，傷者在伊車左後方約三、四公尺，伊車
    之左後方有凹痕，顯是告訴人撞伊的，又當時伊車停該處並未影響告訴人之行車
    路線，該處未畫線，伊不知不能停云云；被告丙○○則辯稱：告訴人穿著雨衣，
    機車有擋風玻璃，可能因視線不良才肇事，且當時右前方車牌號碼ＤＺ—八三二
    二號甲○○駕駛之自用小客車未打方向燈，這時乙○○所騎之機車超越該小客車
    ，擦撞到其車輛右側後方，因當時大客車之車頭已過去，聽到後面有聲音就踩煞
    車云云。
二、按交叉路口十公尺內不得臨時停車，且起步前應顯示方向燈，注意前後左右有無
    障礙或車輛行人，並應讓行進中之車輛行人優先通行、又汽車駕駛人，應注意車
    前狀況及兩車併行之間隔，並隨時採取必要之安全措施，道路交通安全規則第一
    百十一條第二款、第八十九條第六款、第九十四條第三項分別定有明文。本件前
    揭事實，業經告訴人乙○○於警局訊問時及本署偵查中指訴甚詳，指稱：當時等
    紅燈時，伊機車本來騎在白色車子（被告甲○○之車）後面，綠燈時伊機車已出
    來剛騎到白色車子左後輪附近，從後視鏡看見有大燈照過來，伊立即停車，結果
    大客車就撞到伊左臂，伊機車先向右傾，繼而向左側倒下，覺得有輪子從伊左大
    腿側身輾過等語。次查被告丙○○於審理時陳稱：「（你過去時，跟那部小客車
    間隔多少？）間隔沒多少，差不多三、四十公分。」、「我超越前有看到被害人
    ，超越後就沒有看到被害人了。」、「如被害人在我車頭前面我一定會閃，但是
    當時我左手邊有車子。」等語。顯見案發當時被告甲○○係在距離交叉路口九點
    二公尺處違規臨時停車，其有過失至為明確；被告丙○○於超車前既已看見告訴
    人騎機車之存在，且明知當時與被告甲○○之自小客車兩車間之距離僅有三、四
    十公分，根本無法容納告訴人機車之存在，再者，右揭路段路寬有十點二公尺，
    碰撞點與路邊距離二點七公尺，經扣除後，碰撞點與安全島間有七點五公尺，足
    見被告丙○○有足夠空間與告訴人所騎乘之機車保持安全距離，以避免碰撞，縱
    倘如被告丙○○所言，當時其左側亦有車子，無法往左，則被告丙○○應立即停
    車，讓告訴人之機車先行通過，以避免碰撞，且依當時情形均無不能注意之情事
    ，被告甲○○、丙○○竟疏於注意上開規定，致告訴人乙○○受有傷害，被告甲○○、丙○○均有過失甚明。此外復有道路交通事故調查報告表、基隆長庚紀念
    醫院所出具之診斷證明書各一份及肇事路段、肇事車輛及車輛擦撞受損之照片十
    五張在卷可稽，是被告等之過失犯行，均與告訴人乙○○受有傷害結果間，有相
    當因果關係，本件事證明確，被告等過失傷害犯行應堪認定，應依法論科。
三、被告丙○○係大客車職業駕駛人，於執行業務中開車肇事，致人受傷，核其所為
    ，應成立刑法第二百八十四條第二項前段之業務過失傷害罪。被告甲○○所為，
    係犯刑法第二百八十四條第一項前段之過失傷害罪。爰審酌被告二人之過失程度
    、所生之危害、肇事後仍均否認犯行，且尚未與被害人為民事和解賠償等一切情
    狀，分別量處如主文所示之刑，並均諭知易科罰金折算之標準，以示懲儆。末查
    被告等行為後，刑法第四十一條已修正為：「犯最重本刑為五年以下有期徒刑以
    下之刑之罪，而受六個月以下有期徒刑或拘役之宣告，因身體、教育、職業、家
    庭之關係或其他正當事由，執行顯有困難者，得以一元以上三元以下折算一日，
    易科罰金。但確因不執行所宣告之刑，難收矯正之效，或難以維持法秩序者，不
    在此限。」「併合處罰之數罪，均有前項情形，其應執行之刑逾六月者，亦同」
    ，並於九十年一月十日公布施行，於同年一月十二日生效，核與修正前刑法第四
    十一條相較，修正後條文顯較有利於被告，故本件既符合修正後刑法第四十一條
    之情形，自應依刑法第二條第一項前段規定，依修正後刑法第四十一條規定諭知
    易科罰金之折算標準，合此敘明。
據上論斷，應依刑事訴訟法第四百五十二條、第二百九十九條第一項前段，刑法第二
條第一項前段、第二百八十四條第一項前段、第二項前段、第四十一條第一項前段，
罰金罰鍰提高標準條例第一條前段、第二條，判決如主文。
本案經檢察官林聰良到庭執行職務。
中      華      民      國      九十二      年      三    月     十八   日
                                臺灣士林地方法院刑事第一庭
                                    法  官  張  國  棟
右正本證明與原本無異。
如不服本判決，應於判決送達後十日內，向本院提出上訴狀。
            書記官  陳  雅  加
中      華      民      國      九十二      年      三    月     十九   日
附錄本案論罪科刑法條全文：
刑法第第二百八十四條
因過失傷害人者，處六月以下有期徒刑、拘役或五百元以下罰金，致重傷者，處一年
以下有期徒刑、拘役或五百元以下罰金。
從事業務之人，因業務上之過失傷害人者，處一年以下有期徒刑、拘役或一千元以下
罰金，致重傷者，處三年以下有期徒刑、拘役或二千元以下罰金。


司法院資訊處製作；財團法人民間司法改革基金會備份。
